【裁判字號】    98,抗,324
【裁判日期】    980410
【裁判案由】    聲請定其應執行刑
【裁判全文】
臺灣高等法院刑事裁定                   98年度抗字第324號
抗告人即
受  刑  人  甲○○
                    （現於臺灣士林看守所）
上列抗告人因聲請定其應執行刑案件，不服臺灣士林地方法院98
年度聲字第388號，中華民國98年3月9日第一審裁定（聲請案號
：臺灣士林地方法院檢察署98年度執聲字第203號），提起抗告
，本院裁定如下：
    主  文
抗告駁回。
    理  由
一、原裁定意旨略以：抗告人即受刑人甲○○因犯詐欺等案件，
    經臺灣士林地方法院先後判處如原審裁定附表所示之刑，均
    經分別確定在案。茲審核檢察官聲請定其應執行之刑為正當
    ，爰依刑事訴訟法第477條第1項、刑法第53條、第51條第5
    款，裁定其應執行有期徒刑8月等語（如附件原審裁定書）
    。
二、抗告意旨略以：原裁定將抗告人所受臺灣士林地方法院97年
    度簡上字第47號、97年度簡字第588號（二罪）刑事判決予
    以併合後定應執行刑，固屬無疑，惟其中97年度簡上字第47
    號刑事判決有期徒刑6月早經易科罰金執行完畢，原裁定仍
    予併合處罰，未諭知罰金，即有未洽，爰請撤銷原裁定，另
    為准予易科罰金之裁定云云。
三、按裁判確定前犯數罪者，併合處罰之。又數罪併罰，有二裁
    判以上者，依刑法第51條之規定，定其應執行之刑。刑法第
    50條、第53條分別定有明文。被告犯應併合處罰之數罪，經
    法院以判決或裁定定其數罪之應執行刑確定者，該數罪是否
    執行完畢，均係以所定之應執行刑全部執行完畢為斷。其在
    定應執行刑之前已先執行之有期徒刑之罪，因嗣後與他罪合
    併定應執行刑，而由檢察官換發執行指揮書執行應執行刑，
    其前已執行之有期徒刑部分，僅應予扣除，該罪宣告之刑不
    能認為已執行完畢。亦即若僅數罪中之一罪所宣告之刑執行
    完畢，而數罪合併所定應執行之刑尚未執行完畢，應認為執
    行未完畢（最高法院93年台非字第298號裁定意旨、78年度
    第2次刑事庭會議決議意旨參照）。
四、查本件抗告人所犯如原審裁定附表所示之罪，犯罪時間均在
    附表編號1所示之罪判決確定日（即97年4月30日）以前，合
    於數罪併罰之要件，自應依刑法第53條規定定其應執行刑。
    雖抗告人所犯如原審裁定附表編號1所示之罪，已執行易科
    罰金結案（檢察官聲請附表業已註明），惟其所犯如原審裁
    定附表編號2、3所示之罪尚未執行完畢，有本院被告前案紀
    錄表在卷可稽，抗告人既有他罪尚未執行完畢，揆諸上揭說
    明，自應依刑法第53條規定定其應執行之刑，在所定應執行
    之刑執行完結前，上開各罪均不得謂已執行完畢。至於已執
    行部分自不能重複執行，及已易科罰金部分如何折刑期，應
    由檢察官於指揮執行時依職權認定折抵之，此與定應執行之
    刑之裁定無涉。又抗告人謂其犯如附表所示各罪，本均得易
    科罰金，惟因合併定應執行刑，致均不得易科罰金。且查，
    司法院釋字第366號解釋於83年9月30日公告後，刑法第41條
    第2項固於90年1月10日修正為：「併合處罰之數罪，均有前
    項情形，其應執行之刑逾6月者，亦同」，惟該條項復於94
    年2月2日修正為：「前項規定於數罪併罰，其應執行之刑未
    逾6月者，亦適用之」，並於95年7月1日施行，其理由為：
    「90年1月10日公布修正之第2項，係為配合司法院大法官釋
    字第366號解釋，而增訂之規定。按學理上雖有『法定刑』
    、『處斷刑』、『宣告刑』、『執行刑』等區別，惟第1項
    所謂受6個月以下有期徒刑或拘役之『宣告』，基於易科罰
    金應否採行，專屬刑罰之執行技術問題，應指最終應執行之
    刑之宣告而言，而非指學理所謂『宣告刑』。數罪併罰之各
    罪，雖均得合於第1項之要件，惟因其最終應執行之刑之宣
    告，已逾6個月者，其所應執行之自由刑，既非短期自由刑
    ，自無採用易科罰金之轉向處分之理由。例如，行為人所犯
    10罪，各宣告有期徒刑5個月，數罪併罰合併宣告應執行之
    刑為4年，其所應執行之刑，既非短期自由刑，如仍許其易
    科罰金，實已扭曲易科罰金制度之精神。爰刪除本項之規定
    ，以符易科罰金制度之本旨。」而抗告人所犯如原審裁定附
    表所示各罪，犯罪完畢日期係介於96年7月至11月之間，均
    在94年2月2日修正公布、95年7月1日施行之刑法第41條第2
    項之後，自應適用現行法規定以為定應執行刑是否准許易科
    罰金之準據，是抗告意旨所陳與現行法律規定及立法意旨不
    符，自屬不應准許。綜上，原裁定經核並無不合，抗告人執
    上開抗告意旨指摘原裁定不當，難認有理由，應予駁回。
據上論斷，應依刑事訴訟法第412條，裁定如主文。
中    華    民    國    98    年    4     月    10    日
              刑事第一庭    審判長法  官  葉騰瑞
                                  法  官  莊明彰
                                  法  官  王炳梁
以上正本證明與原本無異。
不得再抗告。
                                  書記官  陳佳伶
中    華    民    國    98    年    4     月    10    日


司法院資訊處製作；財團法人民間司法改革基金會備份。
